【裁判字號】    97,訴,1073
【裁判日期】    980910
【裁判案由】    殺人未遂等
【裁判全文】
臺灣桃園地方法院刑事判決              97年度訴字第1073號
公  訴  人  臺灣桃園地方法院檢察署檢察官
被      告  甲○○
                    （另案於台灣桃園監獄執行中）
指定辯護人  法律扶助余樹田律師
上列被告因殺人未遂案件，經檢察官提起公訴（97年度偵字第10
789 號），本院判決如下︰
    主  文
甲○○殺人未遂，累犯，處有期徒刑陸年。
    事  實
一、甲○○前於民國93年間因竊盜案件，經臺灣苗栗地方法院以
    93年度易字第714 號判決判處有期徒刑1 年2 月確定；又於
    94年間因違反毒品危害防制條例案件，經臺灣苗栗地方法院
    以94年度苗簡字第346 號判決判處有期徒刑5 月確定；上開
    2 罪經臺灣苗栗地方法院以94年度聲字第672 號裁定應執行
    有期徒刑1 年6 月確定，於95年7 月1 日縮刑期滿執行完畢
    （構成累犯）。詎仍不知悔改，於95年12月25日中午12時許
    ，攜帶其前向真實姓名年籍不詳綽號「阿志」之成年男子所
    購得可發射子彈具殺傷力由仿WALTHER 廠PPK/S 型半自動手
    槍製造之槍枝，換裝土造金屬槍管而成（槍枝管制編號0000
    000000，含彈匣1 個），及供該槍枝使用、具有殺傷力之土
    造子彈若干發（所涉未經許可持有可發射子彈具有殺傷力之
    改造手槍及子彈罪部份，業經本院以96年度訴字第1346號判
    決有罪確定在案），夥同某真實姓名年籍不詳綽號「阿志」
    （與前開「阿志」該人非同一人）之成年男子，共同駕駛車
    號U4-8327 號自用小客車，至乙○○位於桃園縣大園鄉○○
    村○○鄰○○路223 巷57號住處，將該車停放在該處門口附近
    ，2 人即踰越該住處圍牆（所涉無故侵入建築物附連圍繞之
    土地部分未據告訴、起訴），因乙○○飼養之黃色土犬對其
    等吠叫、攻擊，甲○○遂持上述已上膛之手槍射擊該黃色土
    犬後，2 人即動手拆卸該處側鐵門之螺絲準備行竊（所涉竊
    盜部分未據起訴），適乙○○自外返回住處，進入庭院發覺
    其所飼養之黃色土犬滿身是血哀嚎，心覺不妙，乃走至側門
    查看，發覺甲○○與該名男子正動手拆卸其鐵門，而甲○○
    等人亦發現屋主乙○○返家，急忙翻越圍牆向外逃逸，乙○
    ○見狀旋出門追捕，甲○○在逃逸約100 公尺後見乙○○緊
    追在後距離約30公尺處，詎其為求順利脫逸乙○○之追捕，
    雖已預見以具有殺傷力之手槍對人射擊極可能生致人於死之
    結果，猶另萌生殺人之不確定故意，認死亡結果之發生，亦
    不違背其本意，基於殺人之不確定故意，停下腳步後回頭持
    前揭具殺傷力已上膛之槍枝，以一手握槍，一手托住槍身固
    定之方式，朝乙○○身體瞄準開1 槍，乙○○見狀趕緊停住
    腳步，甲○○隨即以上述相同方式，對乙○○再補開1 槍，
    仍未擊中，惟乙○○已不敢再向前追捕，以此強暴方法，妨
    害乙○○行使其追捕現行犯之權利，甲○○與該名男子再趁
    隙逃逸。乙○○立即報警，並折返回到住處等候，未幾甲○
    ○及該名男子又回到乙○○住處附近趁隙將上開自小客車開
    走，為乙○○發覺立即記下車號再告知員警，始經警循線查
    悉上情。而乙○○嗣將其飼養之黃色土犬送醫救治，雖經醫
    生在其脖子處取出1 顆子彈，仍延至10餘日後傷重不治死亡
    （毀損部分未據告訴）。
二、案經桃園縣政府警察局大園分局報告臺灣桃園地方法院檢察
    署檢察官偵查起訴。
    理  由
壹、程序方面：
一、被告以外之人於偵查中向檢察官所為之陳述，除顯有不可信
    之情況者外，得為證據，刑事訴訟法第159 條之1 第2 項定
    有明文。查證人乙○○於偵查中既係以證人身份陳述，且經
    檢察官告以具結義務及偽證處罰後命之朗讀結文具結，因上
    開證人均係於負擔偽證罪處罰之心理下證述，並以具結擔保
    其供述真實性，復無受其他不當外力干擾情形，可信性極高
    ，本院審酌證人乙○○於偵查中具結證述之際，其外部附隨
    之環境或條件並無不當，是依上說明，其於偵查中所為證言
    ，具有證據能力，而得為證據。
二、次按被告以外之人於審判外之言詞或書面陳述，除法律有規
    定者外，不得作為證據；被告以外之人於審判外之陳述，經
    當事人於審判程序同意作為證據，法院審酌該言詞陳述或書
    面陳述作成時之情況，認為適當者，亦得為證據。當事人、
    代理人或辯護人於法院調查證據時，知有第159 條第1 項不
    得為證據之情形，而未於言詞辯論終結前聲明異議者，視為
    有前項之同意，刑事訴訟法第159 條第1 項及第159 條之5
    分別定有明文。查證人乙○○於警詢中所為陳述，固屬傳聞
    證據，惟檢察官、被告及其辯護人就前揭審判外陳述之證據
    能力，於本院準備程序及審判期日時均不爭執，且迄至言詞
    辯論終結前亦未再聲明異議。經核上開證據資料製作時之情
    況，查無違法不當或證明力明顯過低之瑕疵，認為以之作為
    證據應屬適當。
三、再者，本案認定事實所引用之文書證據，並無證據證明係公
    務員違背法定程式所取得，亦無刑事訴訟法第159 條之4 之
    顯有不可信之情況與不得作為證據之情形。本院斟酌本案卷
    內之證據並非非法取得，亦無證明力明顯過低之情形，且經
    本院於審判期日依法進行證據之調查、辯論，被告於訴訟上
    之程序權即已受保障，均得採為證據，合先敘明。
貳、實體方面：
一、訊據被告就其於前揭時、地，攜帶其前向真實姓名年籍不詳
    綽號「阿志」之成年男子所購得具殺傷力之槍枝及子彈若干
    發，與綽號「阿志」之男子，共同至乙○○位於桃園縣大園
    鄉○○村○○鄰○○路223 巷57號住處，因遭黃色土犬吠叫，
    而持已上膛之手槍射擊該黃色土犬，嗣屋主乙○○返家發現
    其等而自後追捕，伊再持槍對乙○○開槍之事實坦承不諱，
    惟矢口否認有何殺人未遂之犯行，辯稱：伊並未轉身朝乙○
    ○開槍，只是向前跑時持槍往後朝泥土開槍，是嚇阻乙○○
    不要追來云云；被告之指定辯護人則為被告辯護稱：被告只
    是想嚇阻屋主前來追捕，並無殺人之故意，被害人所言為片
    面之詞，並無其他目擊者，且當日以被告及「阿志」2 人之
    力，根本毋須畏懼被害人，而是畏懼被害人飼養之家犬才持
    槍向家犬射擊，不得以此推論被告有不確定故意云云。惟查
    ：
（一）前揭事實，業據證人即被害人乙○○於警詢時證稱：「歹
      徒越過我家圍牆，撬壞鐵門螺絲時被狗發現，歹徒持疑似
      改造手槍朝狗之頸部開槍，以致狗之頸部受傷而流血送醫
      ，並取出1 顆子彈；當時我剛好回家，開鐵門進去發現另
      1 隻家犬在吠，我覺得有異樣便馬上下車察看，發現2 名
      歹徒正在破壞後門，情急之下隨意拿起1 根除水拖把要追
      趕，被2 名歹徒發現，2 名歹徒便越過圍牆逃脫，我在後
      追趕約100 公尺，他回頭向我開了2 槍；2 名歹徒1 瘦1
      胖，年紀皆大約25至30歲，駕駛1 部黑色轎車車號U4-832
      7 逃逸，逃逸時還返回來拿槍對我叫囂」等語（見偵查卷
      第14-15 頁）；於偵查具結證稱：「當時我剛好回家，聽
      到我家養的2 隻狗一直叫，我過去看後門，發現2 名歹徒
      正在破壞後門，隨手拿1 根拖把作為武器，歹徒翻越圍牆
      逃脫，我在後追趕，追了100 多公尺，結果1 名歹徒向我
      開了2 槍，沒打中我，我因害怕，便停止追趕，結果後來
      他們還開車回來我門前跟我嗆聲；（歹徒向你開2 槍時距
      離你大概多遠？）大概30、40公尺；（他開槍是有瞄準你
      嗎？還是對空鳴槍？）他是以1 隻手握槍把，1 隻手扶著
      槍管穩定槍身，朝我方向平射，並不是對空鳴槍，開槍時
      還用三字經罵我」等語（見偵查卷第32頁）；於審理中具
      結證稱：「中午在外面吃完飯回家，先開圍牆的鐵門進去
      庭院看到我其中1 隻黃狗站著一直發抖，身上流很多血，
      另外1 隻黑狗在旁邊一直叫，我心裡想一定是遭小偷了，
      我走到側門剛好看到被告和另外1 名男子在敲我的側鐵門
      ，破壞到只剩下1 個螺絲，他們看到我其中1 名男子就從
      洗衣臺上面跳下來，那2 名男子就翻牆想要逃跑，其中1
      個被鐵絲網勾到跌下來，我要打沒有打到，他又趕快翻牆
      衝出去，我跟著追出去，2 個一起同方向一前一後跑，跑
      約100 公尺，2 名男子都停下來轉過頭，其中1 個男子拿
      槍對我罵三字經後就朝我開槍，我以為是假的，我有先停
      住，他又對我補開1 槍，我就不敢追了，然後他們就跑了
      ，之前我就一邊追一邊打電話報警，然後我折回家通知朋
      友一起追歹徒，結果那個朋友就在我家側門發現有人想要
      來開停在我家門口的自小客車，朋友發現他有持槍，也沒
      辦法就讓他開走，開了車還開到我家門口前對我嗆聲，對
      我罵三字經，我有看到就是剛才去我家行竊而且拿槍對我
      開的2 名男子；（你是聽到槍聲才停下的？）是；（開槍
      的姿勢你有無看到？）有，1 隻手握著槍，另1 隻手托著
      槍身就瞄準我直接開槍；（他是對你瞄準射出，還是對空
      鳴槍？）他是對我瞄準；（案發當天你在追嫌犯的時候有
      下雨嗎？）下毛毛雨；（光線好嗎？）很好；（你可以確
      定嫌犯是直接將槍口瞄準你？）對；（兩槍都是嗎？）對
      ；（被告說他槍口是對地上的泥土射擊，有無意見？）不
      是，是瞄準我；（他開兩槍中間距離多久？）是連續，就
      是開完第1 槍我一停住他馬上就補第2 槍」等語詳確（見
      本院卷第72-73 頁背面），其前後證述均相合一致，而證
      人乙○○與被告素昧平生，已據被告供陳在卷（見偵查卷
      第4 頁），2 人並無仇恨怨隙，倘非證人乙○○親身經歷
      ，焉有甘冒偽證刑責而故意設詞構陷被告之理。又案發當
      時被告與另1 名男子共同駕駛車號U4-8327 號自用小客車
      ，至乙○○位於桃園縣大園鄉○○村○○鄰○○路223 巷57
      號住處，將該車停放在該處門口附近，事後被告及該名男
      子回到乙○○住處附近趁隙將上開自小客車開走，為乙○
      ○發覺立即記下車號並告知員警一節，業據證人乙○○證
      述如前，復有證人江福城即被告甲○○之父親證述車號
      U4-8327 號自用小客車雖係被告賴瑞娘所有，但平日均由
      被告使用等語，酌以被告自警詢、偵查、審理中均坦認於
      前揭時地，本欲進入該處行竊，還沒開始找東西，只是剛
      進去，正在鬆開螺絲準備進去，被狗咬到之後，才將子彈
      上膛並開槍射擊該黃色土犬，嗣因屋主發覺自後追捕，又
      開槍朝屋主追來方向射擊等情，均核與證人乙○○所證上
      開各節相符一致，益徵證人乙○○前揭證述真實而可採。
（二）再被告於偵查、審理時均坦認本件用以射擊黃色土犬及屋
      主乙○○之槍彈，係伊於96年4 月12日為警查獲之槍彈（
      見本院96年度訴字第1346號）（見偵查卷第35頁、本院卷
      第74頁背面），而該扣押之槍枝及子彈經送驗以性能檢驗
      法、試射法鑑定結果，認槍枝（槍枝管制編號00000000
      00，含彈匣1 個）係由仿WALTHER 廠PPK/ S型半自動手槍
      製造之槍枝，換裝土造金屬槍管而成，擊發功能正常，可
      供擊發適用子彈使用，研判具殺傷力；子彈部分認均係土
      造子彈，具直徑7.9 ±0.55mm金屬彈頭，採樣1 顆試射，
      可擊發，認具殺傷力等情，則有內政部警政署刑事警察局
      96年5 月21日刑鑑字第0960061248號槍彈鑑定書1 份在卷
      足憑（見他案96年度偵字8815號卷第98-101頁），復有扣
      押物品目錄表、槍枝相片4 張及槍枝、子彈扣案可佐（見
      被告所犯另案本院96年度訴字第1346號卷內之96年度偵字
      8815號卷第21、38-39 頁，經本院調閱無訛），酌以被告
      持槍朝乙○○飼養之黃色土犬射擊後，經乙○○將該受傷
      土犬送醫治療後雖自頸部取出子彈1 顆，然10餘日後即傷
      重不治死亡，為證人乙○○證述在卷（見偵查卷第33頁）
      ，被告於審理中並供陳知悉所用之槍枝具有殺傷力等語（
      見本院卷第75頁背面），足見被告所持以射擊黃色土犬及
      屋主乙○○所用之槍、彈確均具有殺傷力無訛，並堪認被
      告所持以射擊黃色土犬及屋主乙○○所用之槍枝及子彈，
      確係其於96年4 月12日為警查扣之該等具殺傷力之槍彈至
      為明確。
（三）按槍枝係威力強大之武器，持槍對人射擊，足以致人於死
      ，此為公眾周知之事實，倘被告甲○○僅係出於恐嚇之危
      險犯意而開槍嚇阻屋主乙○○之追捕，衡情大可以對空鳴
      槍，或其他不致危害被害人乙○○之方法為之，即足以達
      到嚇阻之目的，然被告甲○○竟捨此而不為，明知槍械之
      威力足以致人於死，且被害人乙○○緊追在其後相距不到
      30公尺處，稍或不慎，即可能擊中被害人，然被告甲○○
      為求順利脫逸乙○○之追捕，停下腳步後回頭持前揭已上
      膛具殺傷力之槍枝，以一手握槍，一手托住槍身之方式，
      朝乙○○身體瞄準開1 槍，乙○○見狀停住腳步，被告甲
      ○○竟又以上述相同方式，對乙○○再補開1 槍，其前開
      行為顯有置被害人乙○○死活不顧，即被害人死亡亦不違
      背其本意，被告具有不確定殺人故意至堪認定。被告及辯
      護人辯稱：只是朝泥土開槍，並無殺人之故意云云，委無
      足採。
（四）綜上所述，被告前揭所辯，均係圖卸之詞，洵無足採，事
      證明確，被告上開犯行，堪以認定，應依法論科。
二、核被告所為，係犯刑法第271 條第2 項、第1 項之殺人未遂
    罪及同法第304 條第1 項之強制罪。其基於同一殺人不確定
    故意，於同一時地接續以改造手槍瞄準射擊告訴人2 次，係
    以一行為侵害同一法益，為接續犯。被告以一持槍射擊被害
    人乙○○行為，同時觸犯上開2 罪，為想像競合犯，應從較
    重之殺人未遂罪處斷。被告著手實行殺人犯行，惟未發生死
    亡之結果，為未遂犯，爰依刑法第25條第2 項規定就其所犯
    殺人未遂部分犯行減輕其刑。查被告前於93年間因竊盜案件
    ，經臺灣苗栗地方法院以93年度易字第714 號判決判處有期
    徒刑1 年2 月確定；又於94年間因違反毒品危害防制條例案
    件，經臺灣苗栗地方法院以94年度苗簡字第34 6號判決判處
    有期徒刑5 月確定；上開2 罪經臺灣苗栗地方法院以94年度
    聲字第672 號裁定應執行有期徒刑1 年6 月確定，於95年7
    月1 日縮刑期滿執行完畢等節，此有臺灣高等法院被告前案
    紀錄表1 份附卷可參，其於受有期徒刑執行完畢後，5 年內
    再犯本件有期徒刑以上之罪，為累犯，除殺人罪之法定刑死
    刑、無期徒刑部份依法均不得加重外，有期徒刑部分應依刑
    法第47條第1 項規定加重其刑，並依法先加而後減。爰審酌
    槍、彈性質上屬高度危險之武器，被告持有具有殺傷力之改
    造手槍及子彈至被害人住處行竊，事後遭被害人乙○○追緝
    ，為求逃逸又朝被害人連開2 槍，對社會治安危害甚鉅，幸
    未擊中被害人乙○○，兼衡其素行不佳，有卷附之臺灣高等
    法院被告前案紀錄表1 份可稽，犯後坦承部分犯行之態度等
    一切情狀，量處如主文所示之刑。至被告持以射擊乙○○所
    用該具殺傷力之改造槍枝（槍枝管制編號0000000000，含彈
    匣1 個）及子彈，雖為違禁物，惟經本院以96年度訴字第
    1346 號 判決宣告沒收在案，有該判決書1 份附卷可參，本
    件自無庸再為重複沒收之諭知，末此敘明。
據上論斷，應依刑事訴訟法第299 條第1 項前段，刑法第271 條
第2 項、第1 項、第304 條第1 項、第25條第2 項、第55條、第
47 條 第1 項，判決如主文。
本案經檢察官吳佳美到庭執行職務。
中    華    民    國    98    年    9     月    10    日
                  刑事第八庭  審判長法  官  林惠霞
                                    法  官  呂綺珍
                                    法  官  張瓊華
以上正本證明與原本無異。
如不服本判決應於收受判決後10日內向本院提出上訴書狀，並應
敘述具體理由。其未敘述上訴理由者，應於上訴期間屆滿後20日
內向本院補提理由書 (均須按他造當事人之人數附繕本)「 切勿
逕送上級法院」。
                                    書記官  李宜娟
中    華    民    國    98    年    9     月    16    日
附錄本案論罪科刑法條：
中華民國刑法第271條 （普通殺人罪）
殺人者，處死刑、無期徒刑或 10 年以上有期徒刑。
前項之未遂犯罰之。
預備犯第 1 項之罪者，處 2 年以下有期徒刑。
中華民國刑法第304 條第1項（強制罪）
以強暴、脅迫使人行無義務之事或妨害人行使權利者，處3 年以
下有期徒刑、拘役或3 百元以下罰金。


司法院資訊處製作；財團法人民間司法改革基金會備份。
